【裁判字號】    89,訴,740
【裁判日期】    890627
【裁判案由】    大陸人民條例等
【裁判全文】
臺灣板橋地方法院刑事判決                          八十九年度訴字第七四號
    公  訴  人  臺灣板橋地方法院檢察署檢察官
    被      告  甲○○
                乙○○
                丙○○
    右一人選任辯護人  魯寶文
右列被告因妨害風化等案件，經檢察官提起公訴 (八十九年度偵字第五０八三號），
本院判決如左：
    主  文
乙○○共同違反不得使大陸地區人民非法進入臺灣地區之規定，處有期徒刑捌月，緩
刑參年。
甲○○共同違反不得使大陸地區人民非法進入臺灣地區之規定，處有期徒刑壹年陸月
。
丙○○共同連續行使明知為不實之事項，而使公務員登載於職務上所掌之公文書，足
以生損害於公眾及他人，處有期徒刑陸月，如易科罰金以參佰元折算壹日。結婚證壹
本及中華民國臺灣地區旅行證壹本均沒收。
    事  實
一、丙○○為大陸地區人民，於民國（下同）八十八年五月間為求非法入境臺灣地區
    ，經臺灣地區人民甲○○之媒介，由甲○○在臺灣地區出價新台幣十萬元及免費
    遊覽大陸之利益，招攬臺灣地區女子乙○○赴大陸與丙○○辦理假結婚，乙○○
    為貪得該利益，遂與甲○○共同基於使大陸地區人民非法進入臺灣地區之犯意聯
    絡，乙○○與甲○○及丙○○又共同基於使公務員登載不實之犯意聯絡，由乙○○與丙○○於欠缺真意之情形下，於八十八年五月三十一日，在福建省福州市民
    政局辦理結婚登記，取得福州市民政局發給之結婚證，使丙○○取得形式上之配
    偶地位，丙○○因而給付人民幣六萬元（約值新台幣二十二萬二千元）予甲○○
    ，甲○○再給付新台幣十萬元予乙○○作為代價，並由丙○○負責招待乙○○在
    大陸福建省之旅遊，其等三人均明知該結婚因欠缺真意而為無效婚姻，竟仍推由
    乙○○先於八十八年六月二十二日，持大陸地區出具之結婚證、身分證等資料，
    至臺北縣樹林戶政事務所辦理結婚登記，使承辦戶籍登記之公務員，將此不實之
    事項，登載於職務上所掌之戶籍資料，足以生損害於戶政機關對戶籍管理之正確
    性。再推由乙○○以探親為名，於八十八年六月二十四日，持前開不實結婚登記
    之戶籍謄本，代丙○○向境管局申請來臺探親，使境管局於職務上所掌之該申請
    書上登載其等於八十八年五月三十一日結婚之不實事項，並發給中華民國臺灣地
    區旅行證予丙○○，使丙○○持以行使而於八十八年十一月十六日非法入境臺灣
    地區，足以生損害於境管局對大陸人民入境臺灣管理之正確性。嗣經內政部警政
    署入出境管理局發覺乙○○與丙○○二人年齡懸殊而函由警方偵辦查獲上情。
二、案經臺北縣警察局樹林分局報請臺灣板橋地方法院檢察署檢察官偵查起訴。
    理  由
一、右揭事實，業據被告乙○○於偵查及本院審理時坦承：甲○○於八十八年四月間
    在市場，向伊遊說去大陸辦理假結婚，表示會給付伊新台幣十萬元，伊一時貪心
    ，加以想去大陸玩，就同意去大陸辦理假結婚，伊隨後與甲○○及市場的一位朋
    友楊永茂一起去大陸，大陸人丙○○就與伊去辦理結婚登記，因是假結婚，故無
    親友去觀禮，伊與丙○○亦無實際同居，丙○○仍與其大陸妻子同居一處，伊則
    住在丙○○的姐姐家，後來要返回臺灣時，甲○○給付伊新台幣十萬元，之後甲○○的大陸妻子劉瑞華陪伊去境管局辦理丙○○來臺探親手續，但丙○○來臺灣
    後並未與伊同居，伊不知丙○○在臺灣是住何處，伊後來想要與丙○○辦理離婚
    ，丙○○卻不肯辦理離婚，他表示將來還要繼承伊的財產，丙○○的姐姐是大陸
    的「蛇頭」，他們一夥人已辦理六十餘個大陸人民來臺灣等情不諱。惟訊據被告
    甲○○及丙○○則矢口否認有何犯行，被告甲○○辯稱：伊未招攬乙○○去大陸
    假結婚，是乙○○自己找伊，表示她要去辦理結婚，伊不知乙○○為何會來找伊
    ，伊未給付新台幣十萬元予乙○○，是丙○○自己拿錢給乙○○云云；被告丙○○辯稱：伊委請甲○○在臺灣找一個願意與伊真正結婚的女子，使伊可以來臺灣
    居住，乙○○隨甲○○去大陸後，就與伊同居並結婚，伊在大陸雖已有妻子及二
    名小孩，但伊與大陸妻子已於八十八年二月間辦妥離婚，伊在大陸有向別人借得
    人民幣六萬元來給付乙○○，伊後來到達臺灣後，有至乙○○家住二天，但因乙○○原先就有同居男友，伊遭到乙○○的男友趕出來，伊遂至楊永茂家住云云。
    經查，被告甲○○於警訊中坦承：乙○○去大陸的手續是由伊辦理，但機票費用
    及路費均由丙○○負擔，乙○○亦有收到丙○○給付的人民幣六萬元，伊則收到
    丙○○的六千元介紹費，丙○○來臺灣後均住在楊永茂家中，乙○○早有一位同
    居男子「阿郎」，是在湳興市場販賣豬肉的男子，乙○○雖與丙○○結婚，但仍
    與「阿郎」同居一處等語（見偵查卷第十一頁正反面）。又被告丙○○於警訊中
    坦承：乙○○因收受伊的人民幣六萬元而與伊辦理假結婚，伊另外又負擔乙○○
    去大陸的機票及路費，又贈送四瓶大陸酒給乙○○，乙○○至大陸的手續，臺灣
    方面是甲○○負責辦理，大陸方面是伊負責辦理，伊在大陸原有妻子林香珍及二
    名女兒，但已於八十八年二月間辦理離婚等語（見偵查卷第十八頁）。此外，並
    有乙○○與丙○○在大陸辦理結婚的證書一本、乙○○的戶籍謄本一件、大陸地
    區人民進入台灣地區旅行證申請書影本一紙、乙○○出具之保證書影本一紙、丙○○之中華民國台灣地區旅行證影本一件、入境海關申報書影本一紙等在卷可證
    。依上開調查，被告丙○○在大陸地區原有妻子及二名小孩，被告竟與其大陸妻
    子離婚後向別人借貸人民幣六萬元給付甲○○及乙○○，作為其與素不相識的乙○○結婚的代價，另方面被告乙○○在臺灣地區早有同居男子，參諸被告丙○○
    與被告乙○○素不相識，且彼此原先各有配偶或同居人，又被告乙○○年齡長於
    被告丙○○十六歲，其等二人在大陸見面後迅即辦理結婚登記，婚後並未實際同
    居，被告丙○○來臺灣後更居住在第三人楊永茂家中等情節，均與一般夫婦常情
    顯有未合，堪認其二人於結婚時不具結婚真意。至被告甲○○若無主動向乙○○
    招攬去大陸辦理假結婚，被告乙○○何以知悉並向甲○○表示願意去大陸辦理假
    結婚，更且被告丙○○已證稱其委託甲○○招攬臺灣女子去大陸辦理結婚手續。
    是以被告甲○○與丙○○事後所辯均無非飾卸之詞，不足採信。本件事證明確，
    被告等犯行均堪以認定。
二、按被告乙○○與甲○○共同以丙○○之不實身分關係，使公務員登載於職務上作
    成之戶籍資料，再持此不實身分關係戶籍謄本向境管局申請行使，使共同被告丙○○來臺，核其等所為，係犯刑法第二百十六條、第二百十四條行使使公務員登
    載不實文書罪、違反臺灣地區與大陸地區人民關係條例第十五條第一項之規定，
    應依同法第七十九條第一項之規定處斷。被告丙○○以其不實身分關係委由乙○○、甲○○向戶政機關辦理登記為乙○○配偶，繼而以此不實身分關係戶籍謄本
    向境管局行使申請來臺探親，核其所為，係犯刑法第二百十六條、第二百十四條
    行使使公務員登載不實文書罪。又被告乙○○與被告林聖雄就使大陸人民丙○○
    非法入境臺灣犯行部分，有犯意聯絡及行為分擔，為共同正犯。又被告三人就行
    使使公務員登載不實犯行部分，有犯意聯絡與行為分擔，為共同正犯。又被告三
    人先後二次使公務員登載不實犯行，時間緊接，犯罪構成要件相同，顯基於同一
    犯意為之，為連續犯，應依法論以一罪並加重其刑。又被告等所為使公務員登載
    不實之低度行為，應為行使之高度行為所吸收，不另論罪。又被告乙○○及甲○○所為上揭行使使公務員登載不實文書罪及使大陸地區人民非法進入臺灣地區罪
    二罪之間，有方法結果之牽連關係，均應從一較重之使大陸地區人民非法進入臺
    灣地區罪處斷。爰審酌被告乙○○係一時貪心失慮致罹此犯罪，且事後坦承犯行
    ，惡性尚不大，而被告甲○○係媒介臺灣女子去大陸辦理假結婚，且事後猶狡飾
    其詞，惡性及危害社會性較重，而被告丙○○係為非法入境臺灣之大陸人民，及
    其等犯罪手段、品行、對社會秩序善良風俗所造成不良之影響、及其等犯罪後之
    態度等一切情狀，分別量處如主文所示之刑，並就被告丙○○部分諭知易科罰金
    之折算標準。又被告乙○○前未曾受有期徒刑以上刑之宣告，此有臺灣高等法院
    檢察署刑案紀錄簡覆表一件在卷可按，其因一時貪心失慮，偶罹刑典，事後已坦
    承犯行，深具悔意，經此事件及刑之宣告後，應知警惕而無再犯之虞，本院因認
    暫不執行其刑為當，予以宣告緩刑三年，用啟自新。
三、扣案屬被告丙○○所有供進入臺灣地區所用之結婚證，係其所有供犯罪使用，應
    依法宣告沒收。又被告丙○○持有之中華民國臺灣地區旅行證，係被告丙○○犯
    罪所得之物，雖未扣案，仍應依法宣告沒收。
據上論斷，應依刑事訴訟法第二百九十九條第一項前段，臺灣地區與大陸地區人民關
係條例第七十九條第一項，刑法第二十八條、第二百十六條、第二百十四條、第五十
五條、第五十六條、第三十八條第一項第二、三款，罰金罰鍰提高標準條例第一條前
段，判決如主文。
本案經檢察官李海龍到庭執行職務
中      華      民      國    八十九    年      六      月    二十七    日
                                      臺灣板橋地方法院刑事第二庭
                                          法  官     黃惠瑛
右正本證明與原本無異。
如不服本判決，應於判決送達後十日內，向本院提出上訴狀。
                                          書記官
中      華      民      國    八十九    年      七      月      三      日
附錄本案論罪科刑法條全文：
台灣地區與大陸地區人民關係條例第七十九條
違反第十五條第一款規定者，處五年以下有期徒刑、拘役或科或併科新台幣五十萬元
以下罰金。
以犯前項之罪為常業者，處一年以上七年以下有期徒刑，得併科新台幣一百萬元以下
罰金。
前項之未遂犯罰之。
刑法第二百十六條
行使第二百十條至第二百十五條之文書者，依偽造、變造文書或登載不實事項或使登
載不實事項之規定處斷。
刑法第二百十四條
明知為不實之事項，而使公務員登載於職務上所掌之公文書，足以生損害於公眾或他
人者，處三年以下有期徒刑、拘役或五百元以下罰金。


司法院資訊處製作；財團法人民間司法改革基金會備份。
